# 关于同一控制下处置子公司股权会计处理

提问人：liuwei446 时间：2021-11-12 15:36:07
陈版：您好！请教下同一控制下处置子公司股权的一个问题，A公司投资B公司 60 亿，持股100%，B公司将资金主要购买了固定资产，A公司与甲公司分别投资 51 亿、 49 亿设立C公司，持股比例分别为51%、49%，C公司以 100 亿向A公司购买B公司100%股权，问题：若B构成业务的情况，C公司按同一控制下企业合并处理，C公司合并层面净资产为 60 亿，A公司合并层面少数股东权益为60*49%=29.4亿，具体抵消分录为：
C层面：
借：实收资本 60
贷：长投 60
A层面：
借：实收资本 100
资本公积 -19.6
贷：长投 51
少数股东权益29.4
如果B不构成业务（例如单一资产），C公司按取得资产的公允价值处理，C公司合并层面净资产为 100 亿，A公司合并层面少数股东权益为100*49%=49亿，具体抵消分录为：
C层面：
借：实收资本 60
固定资产 40
贷：长投 100
A层面：
借：实收资本 100
贷：长投 51
少数股东权益 49
借：资产处置损益 40
贷：固定资产 40
疑惑不解的是，B公司无论是否构成构成业务，底层资产都是一样的，而且在A层面反映的结果也是一样的，都是按B公司原账面价值，但是两种处理方式下算出来的少数股东权益不同的，是我计算错误还是真实情况确实如此，请陈版指点，感谢！

回答人：chenyiwei
不论B是否构成业务，都不应影响最终控制方A的合并报表层面处理。B公司净资产在A的合并报表层面的账面价值是 60 亿元，所以少数股东权益应为60*49%=29.4亿元。
你的问题在于：当B公司不构成业务时，虽然C自身合并报表中对B的各项资产负债按公允价值入账，但在A的合并报表层面仍需进行内部交易损益的抵销处理，抵销后B的净资产变为 60 亿元。

提问人：我不是教 师 时间：2021-11-15 19:48:11
不构成业务的情况下，是否应该用B公司自身合并报表的净资产计算少数股东权益（100% _49=49_ ）呢？在 _A_ 公司合并层面调整为 _60_ 49%的依据是什么呢？
出现两个不同结果的原因，可否这样理解：构成业务的情况下，A公司转让给少数股东的一项业务中的49%；不构成业务的情况下，A公司转让给少数股东的是一项资产中的49%。二者转让的内涵不同，导致少数股东享有的权益不同。

回答人：chenyiwei
构成业务和不构成业务的情况，不影响少数股东权益的计量。都应当先把子公司层面的该项业务相关资产的评估增值抵销。